臺灣基隆地方法院刑事判決　　　　　　　 96年度易字第172號
公　訴　人　臺灣基隆地方法院檢察署檢察官
被　　　告　乙○○
　　　　　　丙○○
　　　　　　甲○○
上列被告因家庭暴力之傷害等案件，經檢察官聲請以簡易判決處
刑（95年度偵字第5370號），本院認為不宜，改依通常程序審理
，並判決如下：
    主  文
乙○○傷害人之身體，處拘役肆拾日，如易科罰金，以新臺幣壹
仟元折算壹日。
丙○○傷害人之身體，處拘役肆拾日，如易科罰金，以新臺幣壹
仟元折算壹日。又損壞他人之玻璃門，足以生損害於他人，處拘
役拾伍日，如易科罰金，以新臺幣壹仟元折算壹日，扣案之球棒
壹支，沒收之。應執行拘役伍拾日，如易科罰金，以新臺幣壹仟
元折算壹日，扣案之球棒壹支，沒收之。
甲○○無罪。
    事  實
一、緣乙○○係丙○○胞兄楊添財之前妻，雙方具備家庭暴力防
    治法第3 條第4 款所稱之家庭成員關係，因乙○○與楊添財
    於婚姻關係存續期間，曾向丙○○告貸用以經營美髮店（設
    址基隆市○○路7 巷36號），並借用丙○○名義擔任該美髮
    店負責人，乙○○與楊添財離婚後，該美髮店由乙○○獨自
    經營，而上開債務與借名問題遲遲未獲解決，丙○○與乙○○之嫌隙日深。
二、丙○○於民國95年11月14日晚間8 時許，攜帶其所有之球棒
    1 支，隻身前往上址美髮店，因與乙○○一言不合，竟持上
    開球棒砸毀店面玻璃門，致生損害於乙○○。雙方繼而動手
    互毆，丙○○因此受有左手背抓傷、左臉挫瘀傷，乙○○則
    受有右手掌、右腰挫瘀傷。
三、案經乙○○、丙○○告訴而由基隆市警察局第二分局報告臺
    灣基隆地方法院檢察署檢察官聲請以簡易判決處刑，本院改
    依通常程序審理。
    理  由
壹、程序部分：
一、按檢察官聲請以簡易判決處刑之案件，經法院認為有刑事訴
    訟法第451 條之1 第4 項但書之情形者，應適用通常程序審
    判之，同法第452 條定有明文。本案被告甲○○涉犯之傷害
    罪部分，因本院調查結果認不能證明此部分之犯罪事實，爰
    依職權改依通常程序審判（刑事訴訟法第451 條之1 第4 項
    但書參照）。
二、又法院認為應科拘役、罰金或應諭知免刑或無罪之案件，被
    告經合法傳喚無正當理由不到庭者，得不待其陳述逕行判決
    ，刑事訴訟法第306 條定有明文。茲被告甲○○經合法傳喚
    （當庭告知庭期），無正當理由不到庭，因本院審理結果認
    其所涉傷害罪部分應諭知無罪，爰不待其陳述逕行判決。
貳、有罪部分：
一、按被告以外之人於審判外之言詞或書面陳述，除法律有規定
    者外，不得作為證據，刑事訴訟法第159 條第1 項固有明文
    。惟被告以外之人於審判外之陳述，經當事人於審判程序同
    意作為證據，法院審酌該言詞陳述或書面陳述作成時之情況
    ，認為適當者，亦得為證據；當事人、代理人或辯護人於法
    院調查證據時，知有上開刑事訴訟法第159 條第1 項不得為
    證據之情形，而未於言詞辯論終結前聲明異議者，視為有前
    項之同意，刑事訴訟法第159 條之5 亦有明文。查證人黃彩
    蓮、黃雅玲於警詢之證述，經本院於審判程序提示予被告，
    並告以內容要旨，被告均表示無意見，且未聲明異議，本院
    審酌相關言詞陳述作成時之情況，認為適當，依前揭法條意
    旨，均得援為本案證據，應先敘明。
二、訊據被告丙○○坦承其於上開時間、地點，持球棒砸毀美髮
    店玻璃門，核與證人黃彩蓮、黃雅玲之警詢證述相符，並有
    卷附現場照片7 張、扣案之球棒1 支可憑，此部分之犯行應
    堪認定。至被告丙○○辯稱該美髮店係楊添財、乙○○向其
    告貸所裝潢，借款迄未歸還，故該玻璃門非屬「他人之物」
    ，其中有關借款裝潢乙節，固經證人楊添財到庭結證屬實（
    96年3 月14日訊問筆錄參照），惟借款未還僅係民事債務不
    履行之問題，楊添財、乙○○既以所借款項僱工裝潢，該玻
    璃門即屬楊添財、乙○○所有之物，被告丙○○此部分之辯
    解，容有誤會。
三、訊據被告乙○○、丙○○均矢口否認有動手傷人之犯行，辯
    稱係對方出手打人，自己絕未動手云云，惟此業經其二人以
    被害人之身分於警詢中相互指證明確，並有卷附行政院衛生
    署基隆醫院95年11月14日驗傷診斷書、診斷證明書以及傷勢
    照片6 張可稽，足見被告乙○○、丙○○確有動手互毆致使
    對方受有傷害，其上開辯解，均不足採。綜上所陳，本案事
    證明確，被告乙○○、丙○○之犯行均堪認定，應依法論科
    。
四、論罪科刑：
    (一)核被告乙○○、丙○○所為，均係犯刑法第277 條第1
        項之傷害罪，亦係家庭暴力防治法第2 條第2 項所稱之
        家庭暴力罪，被告丙○○則另犯刑法第354 條之毀損罪
        。被告丙○○所犯上開二罪，犯意各別，行為互異，應
        予分論併罰。本院審酌被告乙○○、丙○○原係姑嫂關
        係，不思循法律救濟途徑解決財務糾紛，竟動手互毆，
        擾亂社會安寧，其中被告丙○○持球棒挑釁於先，惡性
        較重，併慮其所受傷害程度暨犯後態度等一切情狀，分
        別量處如主文所示之刑，被告丙○○並定其應執行之刑
        ，暨均諭知易科罰金之折算標準。
    (二)扣案之球棒1 支，係被告丙○○所有且供本件毀損犯罪
        所用之物，業經其供承在卷，爰依法宣告沒收之。
、無罪部分：
一、聲請簡易判決處刑意旨另以：被告甲○○於上開時間、地點
    ，亦參與被告乙○○、丙○○之互毆，並掌摑被告丙○○，
    使之受有左臉挫瘀傷，因認被告甲○○涉犯刑法第277 條第
    1 項之傷害罪云云。
二、按犯罪事實應依證據認定，無證據不得認定犯罪事實；又不
    能證明被告犯罪者，應諭知無罪之判決，刑事訴訟法第154
    條第2 項、第301 條第1 項分別定有明文。又事實之認定，
    應憑證據，如未能發現相當證據，或證據不足以證明，自不
    能以推測或擬制之方法，為裁判基礎；且認定不利於被告之
    事實須依積極證據，苟積極證據不足為不利於被告事實之認
    定時，即應為有利於被告之認定；另認定犯罪事實所憑之證
    據，雖不以直接證據為限，間接證據亦包括在內，然而無論
    直接證據或間接證據，其為訴訟上之證明，須於通常一般之
    人均不致有所懷疑，而得確信其為真實之程度者，始得據為
    有罪之認定，倘其證明尚未達到此一程度，而有合理之懷疑
    存在，無從使事實審法院得為有罪之確信時，即應由法院為
    諭知被告無罪之判決（最高法院40年臺上字第86號、30年上
    字第816 號、76年臺上字第4986號判例意旨參照）。
三、訊據被告甲○○堅決否認其有上開傷害犯行，辯稱其接到電
    話表示有人在砸店，所以才前往現場查看，抵達時已有警察
    在場處理等語，核與證人即基隆市警察局第二分局信六路派
    出所警員陳福良於本院之結證情節相符，並證稱到場處理後
    即未目睹現場還有人在拉扯打架等語（96年1 月31日訊問筆
    錄第五、六頁參照）。告訴人即被告丙○○雖陳稱其遭被告
    甲○○毆打後約30秒，警察才趕到云云（偵查卷第54頁參照
    ），然此顯與前揭現場員警之證述內容不符，無從支持丙○○上開告訴內容屬實。此外，復查無其他積極證據足以證明
    被告甲○○有動手毆傷被告丙○○，此部分不能證明犯罪，
    自應依法諭知被告甲○○無罪之判決。
據上論斷，應依刑事訴訟法第452 條、第299 條第1 項前段、第
301 條第1 項、第306 條，刑法第277 條第1 項、第354 條、第
51條第6 款、第41條第1 項前段、第38條第1 項第2 款，刑法施
行法第1 條之1 ，判決如主文。
本案經檢察官丁○○到庭執行職務。
中　　華　　民　　國　　96　　年　　3 　　月　　30　　日
                  刑事第五庭審判長法  官  陳志祥
                                  法  官  邰婉玲
                                  法  官  楊皓清
以上正本證明與原本無異。
如不服本判決應於收受本判決後10日內向本院提出上訴書狀，其
未敘述上訴理由者，並得於提起上訴後10日內向本院補提理由書
狀（均須按他造當事人之人數附繕本。）「切勿逕送上級法院」
中　　華　　民　　國　　96　　年　　3 　　月　　30　　日
                                  書記官  盧鏡合
附錄論罪法條：
刑法第277 條
傷害人之身體或健康者，處3 年以下有期徒刑、拘役或1 千元以
下罰金。
犯前項之罪因而致人於死者，處無期徒刑或7 年以上有期徒刑；
致重傷者，處3 年以上10年以下有期徒刑。
刑法第354 條
毀棄、損壞前二條以外之他人之物或致令不堪用，足以生損害於
公眾或他人者，處2 年以下有期徒刑、拘役或5 百元以下罰金。
